臺灣臺北地方法院小額民事判決
111年度北小字第2706號
原      告  玉山商業銀行股份有限公司

法定代理人  黃男州
訴訟代理人  林雅晴
被      告  楊正評律師（即被繼承人聶諍之遺產管理人）
訴訟代理人  陳加青
上列當事人間請求返還借款事件，本院於民國111年9月14日言詞
辯論終結，判決如下：
　　主　　文
被告應於管理被繼承人聶諍之遺產範圍內給付原告新臺幣86,668
元，及自民國110年5月28日起至清償日止，按年息百分之1.845
計算之利息，並自民國110年4月29日起至清償日止，其逾期在6
個月以內者，依上開利率百分之10，逾期超過6個月部分，依上
開利率百分之20計算之違約金。
訴訟費用新臺幣1,000元由被告於管理被繼承人聶諍之遺產範圍
內負擔。
本判決得假執行。被告如以新臺幣86,668元為原告預供擔保後，
得免為假執行。
　　理由要領
一、原告主張被繼承人聶諍於民國109年5月6日向原告申請勞工
    紓困貸款新臺幣（下同）100,000元，借款期間自109年5月2
    8日起至112年5月28日止，約定利息按中華郵政2年期定期儲
    金存款機動利率加年息1%計算（起訴時為年息1.845%）。借
    款人如未依約清償本息，全部債務視為到期，並自遲延日起
    按上開浮動利率計付利息，並自逾期日起至清償日止，逾期
    在6個月以內者，依上開利率10%，逾期超過6個月部分，則
    依上開利率20%加計違約金。聶諍於110年3月28日起未依約
    繳款，尚欠本金86,668元及約定之利息與違約金未清償。又
    聶諍已於110年4月28日死亡，其繼承人均已拋棄繼承，經選
    任被告為聶諍之遺產管理人等情，業據原告提出借款契約書
    、交易明細表、臺灣新北地方法院110年度司繼字第3295號
    民事裁定與確定證明書等件影本為證。被告則以伊對原告之
    債權不爭執，惟聶諍於110年4月28日死亡，且無繼承人，非
    故意過失而未履約，故原告請求給付違約金，應無理由。又
    原告對原告關於訴訟標的之主張逕行認諾，是本件訴訟費用
    應由原告負擔等語，資為抗辯。惟查：
　㈠按民事訴訟法第384條所謂認諾，係指對於訴訟標的之承諾者
    而言，若僅對於他造主張之事實而為承認，則屬自認，不得
    謂之認諾（最高法院85年度台上字第619號判決要旨參照）
    。查本件被告既稱對於違約金部分主張並未違約，又稱對本
    金及利息部分主張認諾，依上開見解，如為認諾即不得主張
    被繼承人並未違約拒絕給付，則被告所為之主張僅能認為係
    對於積欠本金及利息而為承認，屬對該部分事實之自認，尚
    難謂有認諾之訴訟法上之效果，先予敘明。
　㈡被告雖辯稱被繼承人聶諍於110年4月28日死亡，且無繼承人
    ，非故意過失而未履約，故原告請求違約金無理由云云。惟
    按遺產管理人非於第1179條第1項第3款所定期間屆滿後，不
    得對被繼承人之任何債權人或受遺贈人，償還債務或交付遺
    贈物，民法第1181條定有明文。參酌其立法理由記載：「本
    條立法意旨，應在限制遺產管理人，而不在限制債權人或受
    遺贈人行使請求權，蓋清償債務及交付遺贈物，原為繼承人
    之義務，遺產管理人不過因繼承人之有無不明代為履行義務
    耳。爰予修正之，使與本法第1158條之規定，前後一致」等
    語，可知遺產管理人於民法第1179條第1項第3款所定公示催
    告期間內不得對任何債權人清償債務，係因於該催告期間屆
    滿前，無從知悉是否尚有其他債權人或受遺贈人存在，基於
    公平受償原則，以公示催告使被繼承人之債權人及受遺贈人
    報明債權及為願受遺贈與否之聲明。基此以觀，民法第1181
    條並非限制債權人行使權利，更非謂繼承人無須負遲延責任
    或毋須給付遲延利息。蓋借款人死亡前若未依約清償借款本
    息，對債權人應負遲延利息及違約金之義務時，借款人死亡
    後則應由繼承人於遺產範圍內負清償上開利息及違約金之責
    任，若繼承人均拋棄繼承或無人繼承時，遺產管理人在管理
    之遺產範圍內，自亦負有清償上開利息及違約金之義務。民
    法第1181條限制於公示催告期間屆滿前不得償還債務，立法
    意旨是避免遺產管理人先清償某些債權人影響其他債權人權
    利，俾維持債權人公平受償之機會，並非債權人行使權利之
    限制，若因原欠債之被繼承人死亡，而使債權人遭受利息、
    違約金之損失，欠缺正當性。參諸破產法第103條將破產宣
    告後之利息列除斥債權，及消費者債務清理條例第29條，就
    裁定開始更生或清算程序後所生之利息列劣後債權等規定，
    均仍算利息。因民法對遺產繼承採概括繼承有限責任，民法
    第1157條乃規定法院應依公示催告程序命被繼承人之債權人
    於一定期限內報明債權，而債務人之繼承人為公示催告期間
    強制執行程序並不停止，則因法定繼承人均拋棄繼承而選任
    遺產管理人為公示催告期滿前之遲延自仍應負責，遲延利息
    仍應給付（臺灣高等法院暨所屬法院109年法律座談會民事
    類提案第7號法律問題研討結果參照）。是債務人之繼承人
    若均拋棄繼承或無人繼承時，遺產管理人在管理之遺產範圍
    內，仍負有清償利息、違約金之義務。
　㈢綜上所述，原告依消費借貸契約與繼承之法律關係，請求被
    告於管理聶諍之遺產範圍內給付如主文第1項所示，為有理
    由，應予准許。並依職權宣告假執行，及被告得供擔保免為
    假執行。
三、訴訟費用負擔之依據：民事訴訟法第78條。本件訴訟費用額
    ，依後附計算書確定如主文所示金額。
中　　華　　民　　國　　111 　年　　9 　　月　　28　　日
　　　　　　　　　臺灣臺北地方法院臺北簡易庭
　　　　　　　　　　　　　　　法　官　蔡玉雪
以上正本證明與原本無異。
如不服本判決，須以違背法令為理由，於判決送達後20日內向本
庭提出上訴狀（應按他造當事人之人數附繕本）；如委任律師提
起上訴者，應一併繳納上訴審裁判費。
中　　華　　民　　國　　111 　年　　9 　　月　　28　　日
　　　　　　　　　　　　　　　書記官　陳黎諭
計   算   書：
項　　　　目　　　　　　金額（新臺幣）　　備　　註
第一審裁判費　　　　　　1,000元
合　　　　計　　　　　　1,000元
附錄：
一、民事訴訟法第436條之24第2項：
　　對於小額程序之第一審裁判上訴或抗告，非以其違背法令為
    理由，不得為之。
二、民事訴訟法第436條之25：
　　上訴狀內應記載上訴理由，表明下列各款事項：
    ㈠原判決所違背之法令及其具體內容。
    ㈡依訴訟資料可認為原判決有違背法令之具體事實。